【裁判字號】    95,訴,12
【裁判日期】    950630
【裁判案由】    公共危險等
【裁判全文】
臺灣臺南地方法院刑事判決                95年度訴字第12號
公  訴  人  臺灣臺南地方法院檢察署檢察官
被      告  乙○○
指定辯護人  本院公設辯護人丙○○
上列被告因公共危險等案件，經檢察官提起公訴（94年度核退偵
字第1207號），本院判決如下：
    主  文
乙○○共同放火燒燬現供人使用之住宅，累犯，處有期徒刑捌年
。又以加害生命之事，恐嚇他人，致生危害於安全，累犯，處有
期徒刑肆月。應執行有期徒刑捌年貳月。
    事  實
一、乙○○與王秀月係男女朋友關係，其前曾於民國（下同）83
    、84年間，因殺人未遂、恐嚇、贓物、竊盜等案件，經本院
    先後各判處有期徒刑五年六月、六月、四月、五月，經定應
    執行刑為有期徒刑六年四月確定，甫於90年7月19日假釋期
    滿執行完畢。詎不知悔改，因於94年5月14日凌晨在臺南縣
    安定鄉港口村發現女友王秀月被不明男子載走，竟憤而於同
    日上午10時25分，偕同姓名年籍不詳綽號「阿德」之成年男
    子（以下簡稱「阿德」），僱用不知情之丁○○駕駛之S4-2
    741號中華三菱牌自用小客車，搭載渠二人至臺南市○○區
    ○○路13巷3弄6號王秀月之父母甲○○、己○○家中找尋王
    秀月未著，而心生恨意，明知該處係現供人使用之住宅（以
    下簡稱「甲○○住宅」），竟與「阿德」基於放火燒燬住宅
    之犯意聯絡，共同縱火燃燒該住宅。乙○○於放火後，仍心
    有未甘，復偕同「阿德」搭乘上開丁○○所駕駛之車輛，於
    同日上午10時40分許，至臺南市○○區○○路36之10號「清
    山自助餐」，乙○○獨自下車進入廚房尋找王秀月之母己○○，復另單獨基於恐嚇之單一犯意，隨手拿起廚房內一把菜
    刀（屬該自助餐廳店主所有）並向己○○恐嚇稱：「我敢殺
    死你」，適該自助餐老闆娘陳麗娟聽聞爭吵聲而進入廚房查
    看，並要求乙○○不要在該處吵鬧，乙○○即行離去，並於
    離去之際，接續向己○○恫稱渠也敢殺死王秀月等語。嗣經
    「甲○○住宅」附近居民發現火災，向臺南市消防局通報火
    警，經該消防局安平分隊於同日上午10時56分派員前往灌救
    ，旋於上午11時22分撲滅火勢，仍造成「甲○○住宅」東北
    側臥房屋頂遭燒燬塌陷且衣櫃木框燒失木質牆面碳化，客廳
    、東側及北側臥房上層經燃燒碳化及部分燒失之結果，幸無
    人傷亡。
二、案經臺南市警察局第四分局報請臺灣臺南地方法院檢察署檢
    察官偵查起訴。
    理  由
壹、關於證據能力之判斷：
一、證人甲○○於司法警察詢問時所為之陳述，係屬被告以外之
    人於審判外之言詞陳述，而為傳聞證據，既經被告方面明示
    不同意採為證據，依刑事訴訟法第159條第1項之規定，應認
    為不具證據能力。
二、上述經排除以外之供述及非供述證據，既經被告方面明示同
    意採為證據，且無事證顯示係公務員因違法蒐證所取得之供
    述證據，本院審酌該等供述證據作成時之情況，亦認為適於
    作為證據，依刑事訴訟法第159條之1第2項、第159條之4第1
    款、第159條之5第1項等規定，應認為均有證據能力。
貳、實體部分：
一、訊據被告乙○○雖供承於上開時間曾經至「清山自助餐」往
    訪其女友王秀月之母己○○，但矢口否認有何放火及恐嚇犯
    行，並以：伊並未於94年5月14日上午偕同「阿德」僱請丁○○所駕之汽車前往「甲○○住宅」，亦無放火。伊係自行
    騎乘機車前往「清山自助餐」找己○○，請其轉告王秀月將
    放置於伊住處之衣服取回並辦理遷移戶籍手續等事宜，並未
    執持菜刀恐嚇己○○云云置辯。然查：
  (一)放火部分：
  證人王秀月係被告之女友，且被告於94年5月14日凌晨，在
    臺南縣安定鄉港口村目睹王秀月被不明男子駕車載走，被告
    並曾經追逐該車未獲；及同日上午10時以後「甲○○住宅」
    曾經發生火災（下稱系爭火災）並燒燬部分建築結構等情，
    是為被告所不爭執之事實，且經證人王秀月證述在卷，並有
    臺南市消防局火災原因調查報告書暨所附火災現場勘查照片
    在卷可查（見警卷第21-36頁），此部分事實本無疑義，可
    以認定。被告既於系爭火災發生前，發現其女友搭乘其他男
    子所駕汽車，其在經驗判斷上即存實施不利於王秀月或其家
    人行為之動機。
  「甲○○住宅」對外唯一通路為臺南市○○區○○路13巷之
    巷道，而司法警察於系爭火災發生後自架設於上開巷道出口
    （臨運河路）對面路旁電線桿上之監視器內，取得火災發生
    前後之錄影影像檔之事實，已經本院受命法官到場履勘確認
    無訛（見本院卷第59-62、68頁之勘驗筆錄、照片及現場位
    置圖）。經警會同證人即被告之女友王秀月以電腦查看上開
    錄影影像檔，得悉系爭火災發生前之94年5月14日上午約10
    時25分左右，被告曾經偕同「阿德」搭乘丁○○所駕駛S4-2
    741號自用小客車至上開巷口下車並進入該巷道之內乙節，
    業據證人王秀月及丁○○迭於警詢及檢察事務官詢問時證述
    在卷（見警卷第5、7頁，偵卷第5、6頁），並有監視器錄影
    檔翻拍照片在卷可稽（見警卷第14-15頁），復經證人丁○○於本院受命法官履勘「甲○○住宅」現場時到場指證無誤
    （見本院卷第59、64頁）。核與被告於警詢中供承「我有與
    阿德去，他叫『蔡＊德』住我們村內．．．我去她老家找王
    秀月」等語相符（見警卷第2頁）。故被告確曾於94年5月14
    日上午約10時25分許，夥同「阿德」搭乘丁○○所駕駛之S4
    -2741號自用小客車至臺南市○○區○○路13巷巷口，並下
    車進入「甲○○住宅」之內找尋王秀月未果甚明。被告嗣後
    翻異前詞，空言否認曾經於上開時間前往「甲○○住宅」，
    自難憑採。
  被告於離去「甲○○住宅」之後，先搭乘丁○○之S4-2741
    號自用小客車至「清山自助餐」，繼之要求丁○○以同車搭
    載前往臺南縣安定鄉六塊寮59號之1王秀月之友人王麗娟住
    處之事實，亦據證人丁○○於偵查中證述明白（偵查卷第6
    頁），且於95年2月20日本院受命法官履勘時到場指證明確
    （見本院卷第60頁）。而丁○○所駕駛之S4-2741號自用小
    客車，係深綠色之中華三菱牌汽車，有前述監視錄影檔翻拍
    照片及該汽車車籍電腦列印資料存卷可參（見警卷第14-1 5
    、38頁）。故證人即王秀月之友人王麗娟於警詢及偵查中所
    證：乙○○於94年5月14日約中午左右，被一部「墨錄色中
    華三菱牌」車號不詳之汽車，載至我臺南縣安定鄉六塊寮59
    號住處找我，要我轉告王秀月她家的火警是他放火燒的等語
    （見警卷第10頁、偵卷第11頁），即堪認為係符合於事實之
    證言，而堪採信。
  按被告之自白得為證據，而所謂自白包括審判外之自白。又
    審判外之自白，除調查及偵查中之自白外，也包括被告對第
    三人之自白。蓋被告係親自經歷事件之人，不論其對何人陳
    述其犯行，皆係自白，而得為證據。只要符合刑事訴訟法第
    156條規定之自白（具有任意性及補強證據），依法即有證
    據能力。此與證人須親自見聞被告犯行並到庭接受詰問以保
    障被告基本人權不同。證人王麗娟前揭證言，就「被告曾否
    放火」之部分，固屬未經過其親自經歷之傳聞證據。但就「
    被告曾經於審判外向其自白放火之事實」乙節，則屬該證人
    親自見聞之事項，自得採為認定事實之基礎，而認定被告確
    曾於系爭火災發生後未久，即向王麗娟自白放火之事實。
  系爭火災經撲滅後，經臺南市消防局所屬人員進行火災原因
    調查與研判，雖認為「無法排除因外人進入縱火之可能性」
    ，但仍因火災現場巷口鄰人證述起火前未發現有其他可疑人
    物進出，故認為「外人進入此處縱火之可能性減少」，並進
    而研判「因遺留火種（煙蒂或使用蚊香）而引起火災之可能
    性較大」。惟查，本案已有明確證據足以證明被告於火災發
    生前，曾與「阿德」進入「甲○○住宅」之內，是上開根據
    錯誤之前提事實而為研判之結論，自難據為事實認定之基礎
    。況且，「甲○○住宅」附近鄰人本無監視該住宅往來人士
    之職責與習慣，他人於該鄰人未及注意或進入屋內之際進入
    「甲○○住宅」，該鄰人未及知悉，亦屬常情。是該鄰人「
    未發現有其他可疑人物進出」，不代表「事實上從無他人進
    出該發生火災之住宅」，不足以排除他人侵入縱火之可能。
    再者，該份火災原因之調查報告亦認為可以排除：(甲)自燃性
    物質及使用化學物品、(乙)因使用電氣設備、(丙)敬神祭祖燃燒
    紙錢等原因造成火災之可能，且依到場消防人員之現場記錄
    認為「起火戶之門窗並未關閉」。上述非人為因素自燃、使
    用電器及敬神祭祖之因素既經排除，且「甲○○住宅」於火
    災發生前亦未經關閉門戶而使外人得以輕易進入屋內，使「
    經外人侵入而以化學物品以外之物品引燃該住宅主體或其內
    傢俱」而引發系爭火災之可能性大幅提高，益徵被告前揭自
    白與事實相符（上開消防局火災原因調查報告書見警卷第21
    -25頁）。
  本件被告既曾於審判外自白放火，且有事實足以證明被告於
    系爭火災發生前，曾與「阿德」進入「甲○○住宅」之內，
    而系爭火災發生之原因復得以排除自燃、不當使用電器及祭
    祀等原因，上述事證經相互勾稽綜合判斷，已足確認系爭火
    災為侵入「甲○○住宅」之被告與「阿德」所故意引燃，被
    告否認放火，顯屬飾卸之詞，尚難採信，此部分放火之事實
    已堪認定。又被告係與「阿德」一同進入「甲○○住宅」之
    內，已如前述。依經驗判斷，該「阿德」之人應係被告縱火
    行為之共犯，併予敘明。
  (二)恐嚇部分：
  被告於94年5月14日上午10時之後，曾經前往己○○工作之
    「清山自助餐」與黃女交談乙節，是為被告與證人己○○、
    陳麗娟所一致陳明之事實，自堪認定。
  被告雖否認於前述「清山自助餐」內有執持菜刀出言恐嚇己○○，然查證人己○○於警詢中證稱：「乙○○於94年5月
    14日上午10時40分左右至我上班之『清山自助餐』找我，告
    訴我說：我女兒王秀月被一名男子載，乙○○從後追趕未著
    而跌倒，我當時正拿刀切菜，而旁邊放有一把菜刀，乙○○
    即順手拿起該菜刀作勢要殺我並告訴我敢殺死我，剛好老闆
    娘在並對他說：這裡作生意不要來這邊鬧，乙○○就放下菜
    刀離開時並對我說你女兒王秀月我也敢殺死她．．．我當時
    很害怕」等語（見警卷第4頁），該證人於接受檢察事務官
    詢問時，亦為相同之證述（見偵卷第5頁）。另證人即「清
    山自助餐」老闆娘陳麗娟於警詢時證述：「我當時有聽見該
    男子向己○○很大聲說：『叫他出來解決問題』，而之前為
    何事起爭執我未聽見，直之客人告訴我男子『手持菜刀』，
    我才進入廚房了解」等語（見警卷第8頁）。證人陳麗娟雖
    於檢察事務官詢問時陳明「未聽見被告與己○○交談之內容
    ，亦未目睹被告手持菜刀」，但依其於警詢中關於「大聲向
    己○○說話」及「客人告訴其被告手持菜刀」之證言，已然
    足以佐證己○○指訴被告手持菜刀出言恐嚇之真實性。參以
    前述被告因於當日凌晨目睹其女友王秀月為其他男子載走並
    追趕未獲，足以認定被告存有「不利於王秀月或其家人」之
    動機乙節，亦堪認被告於上述時地向己○○持刀出言恐嚇之
    事證已臻明確，被告此部分犯行同堪認定。
  (三)被告陳稱伊過往未曾因精神上之問題求醫就診，但前曾因車
    禍頭部受傷前往奇美醫院柳營分院就醫。然查被告因車禍而
    頭部受傷之日期，為系爭放火及恐嚇行為之翌日即94年5月
    15 日，有奇美醫院柳營分院檢送之病歷影本在卷可按，已
    可初步排除被告於本件行為時，因車禍致精神耗弱或心神喪
    失而觸犯本案之可能。又經本院委請行政院衛生署嘉南療養
    院為被告鑑定行為時之精神狀況，亦認為「並無證據可顯示
    被告犯行當時因任何精神障礙或其他心智缺陷，致使欠缺或
    顯著減低其行為辨識能力或控制能力」，而認為被告未達於
    心神喪失或精神耗弱之程度，有該療養院於95年6月19日以
    嘉南般字第0950002957號函檢附之司法精神鑑定報告書一份
    在卷足憑（見本院卷第126-130頁），是被告於行為時，並
    無精神耗弱或心神喪失等可減免其責任之事由，亦堪審認。
  (四)被告另於準備程序進行中，聲請調查傳喚證人王秀月及駕駛
    咖啡色自用小客車之不詳成年人，以調查王秀月有無唆使他
    人故意駕車撞擊使伊受傷，以便誣指伊放火之部分。因被告
    車禍受傷之時間為本案行為日之後，已如前述，且被告車禍
    之原因與本案被訴事實之認定並無關聯，因認並無予以調查
    之必要，併予指明。
二、核被告之所為，係犯刑法第173條第1項之放火燒燬現供人使
    用之住宅罪，及同法第305條之恐嚇危害安全罪。被告於「
    清山自助餐」先後向己○○一人揚言「敢殺死己○○及王秀
    月」，核屬一個恐嚇己○○家族成員行為之接續施行，應為
    單純一罪。其所犯上開二罪，犯意各別、罪質各異，行為互
    殊，犯罪構成要件不同，應分論併罰。又被告就放火行為部
    分，與「阿德」之成年男子間，有犯意之聯絡，行為之分擔
    ，俱為共同正犯。被告前於83、84年間，因殺人未遂、恐嚇
    、贓物、竊盜等案件，經本院先後各判處有期徒刑五年六月
    、六月、四月、五月，經定應執行刑為有期徒刑六年四月確
    定，甫於90年7月19日假釋期滿執行完畢，有臺灣高等法院
    被告全國前案紀錄表及法務部刑案資料查註紀錄表存卷可參
    ，其於五年以內再犯本件有期徒刑以上之罪，為累犯，所犯
    上開二罪應各依刑法第47條規定加重其刑。被告向己○○恐
    嚇之時執持之菜刀，應屬「清山自助餐」店主所有之生財器
    具，非屬被告所有之物，亦非違禁物，不併宣告沒收。爰審
    酌被告前科累累素行不端，竟為私人情感細故縱火引燃女友
    父母現住房屋，其行為嚴重危害他人生命財產之安全，惡性
    重大，不宜輕縱，並參酌被告施以恐嚇之方式對被害人生命
    安全造成之威脅，暨其犯後始終未見悔意等一切情狀，分別
    量處如主文所示之刑，並定其應執行刑示懲。
據上論斷，應依刑事訴訟法第299條第1項前段，刑法第28條、第
173條第1項、第305條、第47條、第51條第5款，罰金罰鍰提高標
準條例第1條前段，判決如主文。
本案經檢察官戊○○到庭執行職務。
中    華    民    國    95    年    6     月    30    日
                  刑事第四庭   審判長法  官  宋明中
                                     法  官  朱中和
                                     法  官  陳欽賢
以上正本證明與原本無異。
如不服本判決，應於收受送達後10日內向本院提出上訴書狀（應
附繕本）。
                                     書記官  陳麗雅
中    華    民    國    95    年    7     月    3     日
附錄本案論罪科刑法條：
中華民國刑法第173條第1項
（放火或失火燒燬現住建築物及交通工具罪）
放火燒燬現供人使用之住宅或現有人所在之建築物、礦坑、火車
、電車或其他供水、陸、空公眾運輸之舟、車、航空機者，處無
期徒刑或7年以上有期徒刑。
中華民國刑法第305條
（恐嚇危害安全罪）
以加害生命、身體、自由、名譽、財產之事，恐嚇他人致生危害
於安全者，處2年以下有期徒刑、拘役或3百元以下罰金。


司法院資訊處製作；財團法人民間司法改革基金會備份。
